臺灣臺北地方法院行政訴訟判決　
110年度交字第373號

原      告  陳司妃  





被      告  臺北市交通事件裁決所

代  表  人  蘇福智(所長)    

上列當事人間交通裁決事件，原告不服被告民國110年6月22日北
市裁催字第22-AM0000000號裁決，提起行政訴訟，本院判決如下
：
    主  文
原告之訴駁回。
訴訟費用新臺幣參佰元由原告負擔。
    事實及理由
一、程序事項：查原告不服被告所為道路交通管理處罰條例第8
    條的裁決而提起撤銷訴訟，依行政訴訟法第237條之1，應適
    用交通裁決事件訴訟程序。本件因卷證資料已經明確，而本
    院就被告已提出之採證光碟（準文書證據）製作勘驗筆錄（
    公文書），乃為該採證光碟內容原物之客觀展現，並非為勘
    驗之調查新證據，且該光碟勘驗內容並經送達原告表示意見
    ，已為程序保障，且為避免當事人開庭之勞費及訴訟經濟，
    依同法第237條之7規定之裁量，於是不經言詞辯論，直接裁
    判。　　
二、事實概要：原告駕駛其所有之車牌號碼000-0000號普通重型
    機車（簡稱系爭機車），於民國110年4月8日上午8時14分許
    ，行經臺北市市○○道0段00號處時，因有「駕駛人變換車道
    時未顯示方向燈」之違規行為，經民眾於110年4月14日檢具
    違規採證影片向警察機關提出檢舉，經臺北市政府警察局中
    山分局（簡稱舉發機關）長安東路派出所員警檢視違規採證
    影片後，遂填製北市警交字第AM0000000號舉發違反道路交
    通管理事件通知單（簡稱舉發通知單）予以舉發，記載應到
    案日期為110年6月10日前，並移送被告處理。原告嗣於110
    年6月2日致臺北市民服務大平臺向被告提出申訴不服舉發，
    經被告函請舉發機關查明原告申訴情節及違規當時情形後，
    原告對於查復結果仍有不服，復於110年6月21日向被告申請
    製開裁決書，被告乃依道路交通管理處罰條例第42條規定，
    以110年6月22日北市裁催字第22-AM0000000號違反道路交通
    管理事件裁決書（即本件原處分）裁處原告罰鍰新臺幣（下
    同）1,200元。原告不服原處分，為此提起本件行政撤銷交
    通裁決訴訟。　
三、本件原告主張日間陽光充足及檢舉人從原告機車左後上方錄
    影鏡頭角度問題而無法正確辨識，且原告機車於108年3月26
    日購買之新車就有日形燈車型以致舉發警員無法正確辨識原
    告確有打方向燈之情事，就證據光碟違規影像之08:14:28就
    有開始閃方向燈，還閃爍了3〜4次才變換車道，指證位置處
    照片，原處分認原告有「駕駛人變換車道時未顯示方向燈之
    行為」而據以裁罰，與事實不合，當有違誤。原告並聲明：
    原處分撤銷。
四、被告則答辯以：
（一）本案相關法條：
　　1.道路交通管理處罰條例第3條第8款規定：本條例用詞，定
      義如下：八、車輛：指非依軌道電力架設，而以原動機行
      駛之汽車（包括機車）、慢車及其他行駛於道路之動力車
      輛。
    2.處罰條例第7條之1規定：對於違反本條例之行為者，民眾
      得敘明違規事實或檢具違規證據資料，向公路主管或警察
      機關檢舉，經查證屬實者，應即舉發。但行為終了日起逾
      7日之檢舉，不予舉發。
　　3.處罰條例第42條規定：汽車駕駛人，不依規定使用燈光者
      ，處新臺幣1,200元以上3,600元以下罰鍰。
　  4.道路交通安全規則(以下稱安全規則)第91條第1項第6款規
      定：行車遇有轉向、減速暫停、讓車、倒車、變換車道等
      情況時所用之燈光及駕駛人之手勢，應依下列規定：六、
      變換車道時，應先顯示欲變換車道方向之燈光或手勢。
（二）卷查本案舉發機關函復表示，經查OOO-0000號普通重型機
      車於110年4月8日8時14分，行經臺北市市○○道0段00號前
      時，因有駕駛人變換車道時未顯示方向燈之行為，經民眾
      於110年4月14日檢具違規證據資料檢舉，由本分局審核後
      製單舉發。有關陳述「白天日照充足及檢舉人從左方錄影
      ，未看清有否顯示右側方向燈、機車唯有日行燈車型，是
      否增加難以辨識」一節，查本案係依民眾檢具違規證據資
      料，由舉發員警依處罰條例第7條之1規定製單舉發。依民
      眾所提供之違規影像顯示，OOO-0000號普通重型機車原行
      駛於該路段分隔島右側第2車道，由該車道變換至第1車道
      時，再由第1車道變換至第2車道之2次變換車道過程中，
      確有未使用方向燈行為，員警爰依該行車錄影檔案影像製
      單舉發尚無不妥。復依所述情節，經再次檢視影像，查該
      車方向燈確無閃爍情形。
（三）經檢視採證光碟，影片一開始可見系爭路段為2線道，影
      片時間08:14:24可見系爭車輛位於檢舉人車輛右前方之外
      側車道，車號為「OOO-0000」，影片時間08:14:25~08:14
      :28系爭車輛由外側車道跨越車道線向左變換到內側車道
      ，後又於影片時間08:14:32~08:14:34系爭車輛再由內側
      車道向右變換至外側車道，全程皆未依規定使用方向燈，
      依上揭安全規則，車輛變換車道時，應先顯示欲變換車道
      方向之燈光或手勢，以維護交通秩序與行車安全，原告駕
      駛系爭車輛於變換車道時未依規定使用方向燈，此有舉發
      機關提供之採證光碟可資佐證，駕駛人自應遵守相關規定
      行駛。且經檢視處罰條例及安全規則上開規定，係強制課
      予駕駛人應遵守之義務，此係基於整體交通秩序及用路人
      安全所規定，此處罰條例第1條已有明文說明立法意旨，
      而非得以駕駛人主觀認定後方車輛是否得預測前車動向，
      而得依其自由意思決定是否使用方向燈。爰此，原告雖以
      前詞置辯，惟駕駛人並未遵守道路交通相關規定，以維交
      通安全及秩序，舉發機關依上開規定製發舉發通知單，並
      無違誤，被告實難以前開情詞撤銷原處分。
　　　被告並聲明：駁回原告之訴。
五、本院之判斷：
（一）按「行車遇有轉向、減速暫停、讓車、倒車、變換車道等
      情況時所用之燈光及駕駛人之手勢，應依下列規定：六、
      變換車道時，應先顯示欲變換車道方向之燈光或手勢」，
      道路交通安全規則第91條第1項第6款定有明文；次按「汽
      車駕駛人，不依規定使用燈光者，處新臺幣一千二百元以
      上三千六百元以下罰鍰」，道路交通管理處罰條例第42條
      亦有明文。又按違反道路交通管理事件統一裁罰基準及處
      理細則第1條規定：「本細則依道路交通管理處罰條例第9
      2條第 4項規定訂定之」、第2條第1項、第2項規定：「處
      理違反道路交通管理事件之程序及統一裁罰基準依本細則
      之規定辦理。前項統一裁罰基準，如附件違反道路交通管
      理事件統一裁罰基準表」，核上開統一裁罰基準及處理細
      則之規定，就其立法目的及功能，乃為防止處罰機關枉縱
      或偏頗，依道路交通管理處罰條例第92條第 4項所授權交
      通部會同內政部訂定「違反道路交通管理事件統一裁罰基
      準及處理細則」及其附件「違反道路交通管理事件統一裁
      罰基準表」，用以維持裁罰之統一性與全國因違反道路交
      通管理事件受處罰民眾之公平，不因裁決人員不同，而生
      偏頗，寓有避免各監理機關於相同事件恣意為不同裁罰之
      功能，並非法所不許，於憲法上保障人民財產權之意旨並
      無牴觸（此並有司法院釋字第 511號解釋意旨理由足資參
      照），並無違反法律保留原則。再依本件違規行為時點之
      違反道路交通管理事件統一裁罰基準表記載，機車或小型
      車駕駛人不依規定使用燈光，於期限內繳納或到案聽候裁
      決者，應處罰鍰1,200元。核此規定，既係基於母法之授
      權而為訂定，且就違反道路交通管理事件統一裁罰基準及
      處理細則附件所示統一裁罰基準表中有關道路交通管理處
      罰條例第42條之裁罰基準內容（基準表區分機車或小型車
      、大型車，並以行為人之違規是否於期限內繳納或到案聽
      候裁決者及其逾越到案期限在30日內、30日以上60日以內
      及60日以上者，分別裁處以不同罰鍰標準，符合相同事件
      相同處理，不同事件不同處理之平等原則），並未牴觸母
      法，是被告自得依此基準而為裁罰。且按道路交通管理處
      罰條例第3條第8款規定：本條例用詞，定義如下：八、車
      輛：指非依軌道電力架設，而以原動機行駛之汽車（包括
      機車）、慢車及其他行駛於道路之動力車輛；道路交通安
      全規則第2條第1項第1款亦規定「本規則用詞，定義如下
      ：一、汽車：指在道路上不依軌道或電力架線而以原動機
      行駛之車輛（包括機車）」。　　
（二）經查，原告駕駛其所有之系爭機車，於110年4月8日上午8
      時14分許，行經臺北市市○○道0段00號處時，因有「駕駛
      人變換車道時未顯示方向燈」之違規行為，經民眾於110
      年4月14日檢具違規採證影片向警察機關提出檢舉，經舉
      發機關員警檢視違規採證影片後，遂掣單舉發。原告雖於
      到案期限前向被告提出申訴不服舉發，惟經被告函請舉發
      機關查明原告申訴情節及違規當時情形後，原告對於查復
      結果仍有不服，復於110年6月21日向被告申請製開裁決書
      ，被告乃依道路交通管理處罰條例第42條規定，以原處分
      裁處原告罰鍰1,200元等情，此有本案舉發通知單（本院
      卷第45頁）、原告申訴資料（本院卷第47頁）、舉發機關
      110年6月11日北市警中分交字第1103048586號函（本院卷
      第51-52頁）、原處分書（本院卷第57頁）、採證錄影光
      碟（本院卷第61頁公文信封）、檢舉資料（本院卷證件存
      置袋）附卷可稽，並為兩造所不爭執，堪信為真實。
（三）此外，復觀諸卷附採證錄影光碟（本院卷第61頁公文信封
      ）錄影影像（檔案名稱：AM0000000.mp4）顯示「影片一
      開始可見系爭路段為2線道，影片時間08:14:24可見系爭
      機車位於檢舉行車紀錄器車輛右前方之外側車道，車號為
      『OOO-0000』，影片時間08:14:25~08:14:28系爭機車由外
      側車道跨越車道線向左變換到內側車道，後又於影片時間
      08:14:32~08:14:34系爭機車再由內側車道向右變換至外
      側車道，全程皆未依規定使用方向燈」之情，有本院勘驗
      筆錄可憑（本院卷第65頁）。準此堪認，原告騎乘系爭機
      車，於110年4月8日上午8時14分許，行經臺北市市○○道0
      段00號處時，確有「駕駛人不依規定使用燈光」之違規行
      為無訛。被告據此以原處分裁罰原告，核屬合法有據。原
      告稱系爭機車於108年3月26日購買之新車就有日形燈車型
      以致舉發警員無法正確辨識原告確有打方向燈之情事，就
      證據光碟違規影像之08:14:28就有開始閃方向燈，還閃爍
      了3〜4次才變換車道云云，與檢舉畫面所呈現之事實不符
      ，殊難採為有利之憑採。
六、綜上所述，本件原告駕駛系爭機車於上開時、地，確有變換
    車道未使用方向燈之「未依規定使用燈光」之違規行為，洵
    屬明確。從而，被告依道路交通管理處罰條例第42條及違反
    道路交通管理事件統一裁罰基準及處理細則之規定，裁處原
    告如原處分所示，於法並無違誤。原告猶執前詞指摘原處分
    ，訴請撤銷原處分，為無理由，應予駁回。
七、本件判決基礎已臻明確，兩造其餘攻擊防禦方法及訴訟資料
    ，經本院斟酌後，核與判決不生影響，爰無分別斟酌論述之
    必要，附此敘明。
八、本件第一審裁判費為300元，依法應由敗訴之原告負擔，且
    係原告於起訴時繳納，爰確定第一審訴訟費用額如主文第2
    項所示。
九、據上論結，本件原告之訴為無理由，依行政訴訟法第98條第
    1項前段、第237條之7、第237條之8第1項，判決如主文。
中　　華　　民　　國　　110 　年　　10　　月　　13　　日
　　　　　　　　　行政訴訟庭　法　官　范智達
上為正本係照原本作成。
如不服本判決，應於判決送達後20日內，向本院提出上訴狀並表
明上訴理由（原判決所違背之法令及其具體內容或依訴訟資料可
認為原判決有違背法令之具體事實），其未載明上訴理由者，應
於提出上訴後 20 日內向本院補提理由書（上訴狀及上訴理由書
均須按他造人數附繕本，如未按期補提上訴理由書，則逕予駁回
上訴），並應繳納上訴裁判費新臺幣 750 元。
中　　華　　民　　國　　110 　年　　10　　月　　13　　日
　　　　　　　　　　　　　　　書記官　蔡凱如
訴訟費用計算書
項　　　　目　　　　　　　金　額（新臺幣）　　備　註
第一審裁判費　　　　　　　　300元
合        計　　　　　　　　300元